臺灣臺中地方法院行政訴訟判決
110年度交字第333號
原      告  盧耀欽  
被      告  臺中市交通事件裁決處
                      設臺中市○○區○○○路00號
代  表  人  黃士哲    住同上
訴訟代理人  黃曉妍律師
上列當事人間交通裁決事件，原告不服被告民國110年8月11日中
市裁字第68-GU0000000號裁決書，提起行政訴訟，本院判決如下
：
    主  文
原告之訴駁回。
訴訟費用新臺幣參佰元由原告負擔。
    事實及理由
一、程序事項：按行政訴訟法第237條之7規定，交通裁決事件之
    裁判，得不經言詞辯論為之。本件屬交通裁決事件，依兩造
    所述各節及卷內資料其事證已臻明確，本院認無經言詞辯論
    之必要，爰不經言詞辯論而為判決。
二、事實概要：
　　原告前於民國109年5月12日20時09分許，駕駛號牌MHW-0325
    號普通重型機車，行經臺中市大雅區雅秀路與雅秀一路口，
    因「酒後駕車肇事致人受傷0.59MG/L」之違規行為，經本院
    109年度豐交簡字第455號判處有期徒刑2月，併科罰金新臺
    幣（下同）20,000元，有期徒刑如易科罰金，罰金如易服勞
    役，均以1,000元折算1日在案，並經被告裁處自109年8月18
    日起2年內不得考領駕駛執照，並應參加道路交通安全講習
    。又原告再於110年1月20日21時51分許，駕駛號牌NDP-6953
    號普通重型機車(下稱系爭車輛），行經臺中市○○區○○路○段
    000號前，因「汽機車駕駛人駕駛汽機車，於五年內酒精濃
    度超過規定標準第2次」之違規行為，遭臺中市政府警察局
    交通警察大隊（下稱舉發機關）員警認定原告違反道路交通
    管理處罰條例第35條第3項之規定，當場掣開第GU0000000號
    舉發違反道路交通管理事件通知單，並將原告所涉公共危險
    罪移送偵辦，經本院110年度豐交簡字第171號判處有期徒刑
    3月，併科罰鍰20,000元，有期徒刑如易科罰金，罰金如易
    服勞役，均以1,000元折算1日在案。被告即於110年8月11日
    以中市裁字第68-GU0000000號裁決書（下稱原處分），依行
    政罰法第26條第1項但書、道路交通管理處罰條例第35條第3
    項、第24條第1項第2款及「違反道路交通管理事件統一裁罰
    基準表」之規定，裁處原告吊銷汽車駕駛執照3年，並應參
    加道路交通安全講習。原告不服，提起本件行政訴訟。
三、原告主張略以：
　　原告是一位單親爸爸，還有二位小孩要養，還有一位65歲的
    母親要撫養，要是職業聯結車被吊銷，家裡經濟來源會全部
    消失等語。並聲明：原處分撤銷。
四、被告答辯則以：
    原告前於109年5月12日已有酒後駕車紀錄，且無合格之機車
    駕駛執照，僅有汽車駕駛執照屬正常狀態，復於110年1月20
    日再次酒後駕車，該當道路交通管理處罰條例第35條第3項
    「5年內2次酒後駕車」之要件。被告以原處分裁處原告吊銷
    汽車駕駛執照，並應參加道路交通安全講習，自無違誤等語
    。並聲明：原告之訴駁回。
五、本院之判斷：
(一)按行為時道路交通管理處罰條例第35條第1項第1款、第3項
    前段規定：「（第1項）汽車駕駛人，駕駛汽車經測試檢定
    有下列情形之一者，處新臺幣1萬5千元以上9萬元以下罰鍰
    ，並當場移置保管該汽車及吊扣其駕駛執照1年至2年；……：
    一、酒精濃度超過規定標準。（第3項）本條例中華民國一
    百零八年三月二十六日修正條文施行之日起，汽機車駕駛人
    於五年內第二次違反第一項規定者，依其駕駛車輛分別依第
    一項所定罰鍰最高額處罰之，第三次以上者按前次違反本項
    所處罰鍰金額加罰新臺幣九萬元，並均應當場移置保管該汽
    機車、吊銷其駕駛執照及施以道路交通安全講習；如肇事致
    人重傷或死亡者，吊銷其駕駛執照，並不得再考領。」、第
    24條第1項第2款規定：「汽車駕駛人，有下列情形之一者，
    應接受道路交通安全講習：二、有第35條第1項規定之情形
    。」、第67條第2項前段規定：「汽車駕駛人，曾依……第35
    條第3項前段……規定吊銷駕駛執照者，3年內不得考領駕駛執
    照；……」以及第68條第1項規定：「汽車駕駛人，因違反本
    條例及道路交通安全規則之規定，受吊銷駕駛執照處分時，
    吊銷其執有各級車類之駕駛執照。」。次按道路交通安全規
    則第114條第1項第2款：「汽車駕駛人有下列情形之一者，
    不得駕車：二、飲用酒類或其他類似物後其吐氣所含酒精濃
    度達每公升0.15毫克或血液中酒精濃度達百分之0.03以上。
    」之規定，可知汽車駕駛人飲用酒類或其他類似物後其吐氣
    所含酒精濃度超過規定標準而仍駕車者，如係第1次違規，
    應受道路交通管理處罰條例第35條第1項、第24條第1項之處
    分（罰鍰、移置車輛、道路交通安全講習及吊扣駕駛執照）
    ；如係於5年內2次以上違規（未肇事），則應受該條例第35
    條第3項前段、第24條第1項、第67條第2項前段、第68條第1
    項等規定之處分。
(二)原告雖主張職業聯結車被吊銷，家裡經濟來源會全部不見云
    云，惟查：
 1、本件舉發經過依舉發機關110年9月6日中市警交執字第11000
    21283號函檢附答覆報告表略以：「警方於110年1月20日執
    行18時至22時巡邏勤務，在21時35分許發現盧耀欽駕駛普通
    重機NDP-6953，因車輛忽快忽慢經在神岡區昌平路五段201
    號攔下後酒測0.85mg/l，故依法貸對偵辦。」等語（見本院
    卷第51頁）。
2、復經本院勘驗調查舉發機關提供之採證光碟，製成勘驗筆錄
   附卷為證（見本院卷第77頁至反面頁），勘驗結果為：㈠員警
   密錄器畫面時間2021/01/2021：32：43時至21：35：44時員
   警騎乘警用機車沿著臺中市○○區○○路○段○○○○○○○○○路○段000
   號前與另一員警會合，之後迴轉，沿著昌平路五段往北方向
   行駛，不久員警又迴轉，沿著昌平路五段往南方向加速行駛
   ，畫面顯示一台機車行駛於員警前方，員警上前攔查，表示
   「大哥，證件有帶嗎？不要動，放輕鬆，有喝酒，我有聞到
   酒的味道」，員警表示已抓住原告，請另一員警將機車停好
   。21：41：43時至21：44：44時員警詢問原告住哪裡，員警
   表示會給原告充足的時間，原告表示絕對測不過，員警詢問
   原告是否還要喝水，原告不停表示絕對不過，員警請原告多
   漱口，把嘴裡酒氣漱掉，之後再拿出1杯水，原告自承已第二
   次酒駕，是無照駕駛的人，機車無駕照，並以杯水漱口。21
   ：50：43時至21：53：44時員警持酒測器，告知吹大力機器
   無法測，會吹很多次，員警試範吹氣動作，員警表示「剛剛
   是41號，取樣不成功會變換42號，我開機給你看，現在會變
   成42號呼氣測試，檢驗合格，還有314天，42號，它會重新檢
   查裡面的那個…順順的吹就好」，酒測器發出嗶嗶聲，員警請
   原告順順的吹，請原告整個含住吹，原告吹測，酒測器發出
   嗶嗶嗶聲，員警請原告小力一點，高流量，員警再次試範吹
   氣動作，原告再次吹測，酒測器發出「啪」聲，告知0.85，
   超過0.25，另一員警告知要回去派出所做筆錄。㈡另一員警密
   錄器（時間未校正），畫面時間2021/01/1804：10：26時至0
   4：15：23時員警告知原告酒測及拒測規定，原告表示沒有機
   車駕照，員警表示要給原告休息10分鐘，請原告先冷靜，員
   警詢問原告是否還要喝水，原告不停表示絕對不過，員警請
   原告多漱口，把嘴裡酒氣漱掉，之後再拿出1杯水，原告自承
   已第二次酒駕，是無照駕駛的人，機車無駕照，並以杯水漱
   口。
3、依上開舉發經過及勘驗結果可知，員警於上開時、地執行巡
   邏勤務時，在臺中市○○區○○路○段000號附近，發現系爭車輛
   忽快忽慢，易生交通危害，遂上前盤查，發現原告身散發濃
   厚酒味，原告亦自承有飲酒之事實，員警要求原告接受酒精
   濃度測試之檢定，原告自有配合接受酒測檢定之義務。又員
   警取出酒測器將新吹管裝置於酒測器上，詢問原告飲酒結束
   時間確認已達15分鐘以上後，請原告吹測，吹測結果酒測值
   為0.85毫克/公升，且依卷附酒測單（見本院卷第45頁反面）
   顯示：日期2021/01/20、歸零0.00毫克/公升、測定值0.85毫
   克/公升、時間21：51，被測人即原告無誤，是原告確有於酒
   測單所揭示之時點經測試檢定酒精濃度超過規定標準而仍駕
   駛系爭車輛之違規行為，應可認定。且查本件原告前於109年
   5月12日已有酒精濃度超過規定標準而騎車之行為，有違規資
   料查詢（見本院卷第71頁）在卷為憑，又於上開時、地有酒
   精濃度超過規定標準而仍駕駛系爭車輛之行為，核已該當「
   汽車駕駛人駕駛汽車，於5年內酒精濃度超過規定標準2次以
   上」之違規事實。
4、又按「人民之工作權應予保障，亦為憲法第15條所明定。惟
   上揭……權利於合乎憲法第23條要件下，以法律或法律明確授
   權之命令加以適當之限制，尚非憲法所不許。……且由於酒後
   駕駛，不只危及他人及自己之生命、身體、健康、財產，亦
   妨害公共安全及交通秩序，是其所限制與所保護之法益間，
   尚非顯失均衡。縱對於以駕駛汽車為職業之駕駛人……而言，
   除行動自由外，尚涉工作權之限制，然作為職業駕駛人，本
   應更遵守道路交通安全法規，並具備較一般駕駛人為高之駕
   駛品德。故職業駕駛人因違反系爭規定而受吊銷駕駛執照之
   處罰者，即不得因工作權而受較輕之處罰。」司法院釋字第6
   99號解釋理由書闡述甚明。而依94年12月14日修正前、後道
   路交通管理處罰條例第68條第1項之規定僅將原條文中之「吊
   扣或」3 字刪除，可知立法者真意在於汽車駕駛人因違反道
   路交通管理處罰條例及道路交通安全規則之規定，受「吊銷
   駕照」處分者，仍維持一併吊銷其持有各級車類之駕駛執照
   ，已經考量人民工作、生活及人格自由發展，而禁止受吊銷
   駕駛執照之人於3年內再次考領駕駛執照，亦與該處分所追求
   之公共利益，即用路大眾之用路安全具關聯性，該處分所侵
   害之工作權亦僅限於駕駛車輛部分，其手段與目的間無違反
   比例原則。又汽車駕駛執照區分為輕型機車、重型機車、小
   型車、大貨車、大客車、聯結車駕駛執照等，並於小型車以
   上駕駛執照再區分普通及職業部分，此係因應車輛分類所為
   之區分，各類駕駛執照應考資格雖有不同之經歷需求，但其
   考驗及格，獲准駕車行駛道路之權利則為一致，亦即經處吊
   銷駕駛執照處分時，不論是否為取得較高等級車類之駕駛資
   格者，均無可持其他等級車種駕駛執照再駕車行駛於道路之
   權利，況如駕駛人領有汽車駕照，而違規酒後駕駛機車，卻
   僅得禁止其駕駛機車，仍准其繼續駕駛汽車，顯然輕重失衡
   ，且無法達到有效處罰及維護道路交通安全之立法目的。查
   本件原告有於「汽車駕駛人駕駛汽車，於5 年內酒精濃度超
   過規定標準2 次以上」之違規事實，依前揭行為時之道路交
   通管理處罰條例第35條第3項前段規定，應受吊銷駕駛執照之
   處罰，即依同條例第67條第2項前段及第68條第1 項之規定，
   自包含原告所執有各級車類之駕駛執照，且3 年內不得考領
   駕駛執照。至於原告所述以職業聯結車維生，為家中經濟來
   源等語，雖非無可憫之處，然原告既有上開違規行為，即應
   依前揭規定裁處，尚難據此作為免責或改罰之事由，本院亦
   無任何裁量之餘地，是原告所請免罰於法無據，礙難准許。
六、綜上所述，原告違規事證明確，被告依法所為原處分並無違
    誤，原告訴請撤銷，為無理由，應予駁回。
七、本件第一審裁判費為300元，應由原告負擔，爰確定第一審
    訴訟費用額如主文第2項所示。
據上論結，本件原告之訴為無理由，依行政訴訟法第237條之7、
第98條第1項前段、第237條之8第1項，判決如主文。
中　　華　　民　　國　 111　　年　　3　　月　　29　　日
　　　　　　　　　行政訴訟庭　法　官   吳俊螢
上為正本係照原本作成。
如不服本判決，應於送達後20日內，向本院提出上訴狀，其未表
明上訴理由者，應於提出上訴後20日內向本院補提理由書（均須
按他造人數附繕本）。上訴理由應表明關於原判決所違背之法令
及其具體內容，或依訴訟資料可認為原判決有違背法令之具體事
實。
中　　華　　民　　國　　111 　年　　3 　　月　　29　　日
                              書記官　 王素珍